【裁判字號】    89,上訴,1317
【裁判日期】    890613
【裁判案由】    毒品危害防制條例
【裁判全文】
臺灣高等法院臺中分院刑事判決                  八十九年度上訴字第一三一七號
    上  訴  人  臺灣臺中地方法院檢察署檢察官
    被      告  乙○○
右上訴人因被告乙○○違反毒品危害防制條例案件，不服臺灣臺中地方法院八十九年
度訴字第九二七號中華民國八十九年六月十三日第一審判決（起訴及移送併辦案號：
臺灣臺中地方法院檢察署八十九年度毒偵字第一一三九號、八十八年度毒偵字第二八
五三號、八十九年度偵字第一一○六四號），提起上訴，本院判決如左：
    主      文
原判決關於施用第二級毒品及定應執行刑部分撤銷。
乙○○連續施用第二級毒品，處有期徒刑捌月，扣案之安非他命粉末貳包毛重共零點
貳貳公克沒收銷燬之；吸食器壹組、藥鏟支沒收。
其餘上訴駁回。
第二項所處之刑與上訴駁回部分所處有期徒刑拾月，主刑部分應執行有期徒刑壹年肆
月。
    事      實
一、乙○○曾於民國八十七年五月間因施用毒品案件，經臺灣臺中地方法院以八十七
    年度毒聲字第二一二號裁定送觀察、勒戒後，認無繼續施用毒品之傾向，由臺灣
    臺中地方法院檢察署檢察官於八十七年六月二十三日以八十七年度偵字第一Ｏ四
    三三號為不起訴處分；復於八十八年一月間因施用第二級毒品安非他命案件，經
    臺灣臺中地方法院以八十八年度毒聲字第六八六號裁定送觀察、勒戒後，認有繼
    續施用毒品之傾向，再經臺灣臺中地方法院以八十八年度毒聲字第一二九二號裁
    定送強制戒治，並由臺灣臺中地方法院臺中簡易庭於八十八年四月三十日以八十
    八年度中簡字第八Ｏ一號判處有期徒刑四月，而於八十九年一月二十六日經乙○
    ○撤回上訴而告確定。期間乙○○因強制戒治執行已滿三月經臺灣臺中地方法院
    以八十八年度毒聲字第四四八七號裁定停止戒治，所餘戒治期間並宣付保護管束
    。詎乙○○於保護管束期間猶不知悛悔警惕，復另行起意，於八十八年十二月十
    八日，在臺中縣潭子鄉○○村○○○街一號十一樓住處，以將第一級毒品海洛因
    摻入香煙內點火吸用之方式，施用第一級毒品海洛因一次，又另行起意，並基於
    概括犯意，自八十八年十月初某日起至同年十二月二十日止，在前開住處，以將
    第二級毒品安非他命用藥鏟鏟入吸食器內以火燒烤成煙後吸用之方式，連續施用
    第二級毒品安非他命多次，嗣於八十八年十月二十二日下午六時許，在前揭住處
    經警查獲，扣得其所有之第一級毒品安非他命一包毛重零點零貳公克，再於八十
    八年十二月二十二日下午二時三十五分許，在前開住處為警查獲，並扣得第一級
    毒品海洛因一包（含包裝重零點捌貳公克、淨重零點伍捌公克）、第二級毒品安
    非他命一包毛重零點貳公克及乙○○所有供施用第二級毒品安非他命使用之吸食
    器一組及藥鏟三支。
二、案經臺中縣警察局豐原分局移送臺灣臺中地方法院檢察署檢察官偵查起訴及移送
    併案審理。
    理      由
甲、撤銷改判部分（即施用第二級毒品部分）：
一、被告乙○○右揭連續施用第二級毒品安非他命事實，業據被告坦承不諱，並有安
    非他命二包（毛重共零點貳貳公克）及其所有供施用第二級毒品安非他命使用之
    吸食器一組、藥鏟三支扣案可資佐證；被告於八十八年十月二十二日為警查獲時
    所採集之尿液，經送臺中縣衛生局檢驗結果，呈甲基安非他命陽性反應（詳八十
    八年度核退字第一四四七號卷第十一頁），又被告再於八十八年十二月二十二日
    於為警查獲時所採集之尿液，經送臺中縣衛生局檢驗結果，分別呈嗎啡及甲基安
    非他命陽性反應，有該局檢驗尿水報告書（八十九年度毒偵字第一一三九號卷第
    十二頁）、臺中縣警察局豐原分局潭北派出所受理嫌疑人尿液採證真實姓名對照
    表附卷可稽，堪認被告確有連續施用第二級毒品安非他命之犯行，又被告於八十
    七年五月間因施用毒品案件，經臺灣臺中地方法院以八十七年度毒聲字第二一二
    號裁定送觀察、勒戒後，認無繼續施用毒品之傾向，由臺灣臺中地方法院檢察署
    檢察官於八十七年六月二十三日以八十七年度偵字第一Ｏ四三三號為不起訴處分
    （詳八十八年度毒偵字第二八五三卷第二十七頁）；復於八十八年一月間因施用
    第二級毒品安非他命案件，經臺灣臺中地方法院以八十八年度毒聲字第六八六號
    裁定送觀察、勒戒後，認有繼續施用毒品之傾向，再經臺灣臺中地方法院以八十
    八年度毒聲字第一二九二號裁定送強制戒治，並由臺灣臺中地方法院臺中簡易庭
    於八十八年四月三十日以八十八年度中簡字第八Ｏ一號判處有期徒刑四月，而於
    八十九年一月二十六日經乙○○撤回上訴而告確定，期間因強制戒治執行已滿三
    月，經臺灣臺中地方法院以八十八年度毒聲字第四四八七號裁定停止戒治，所餘
    戒治期間並宣付保護管束等情，有臺灣臺中地方法院檢察署刑案資料查註紀錄表
    、臺灣高等法院被告全國前案紀錄表及臺灣臺中地方法院八十八年度中簡字第八
    Ｏ一號刑事簡易判決及八十九年二月二日中院洋刑洪八八中簡上二六七字第九四
    三一號函（八十九年度毒偵字第一一三九號卷第二十一頁）暨保護管束指揮書影
    本（八十八年度毒偵字第二八五三卷第二十三頁）附卷可稽，且自八十八年一月
    間至同年十月間，已長達九月之久，其間並經實施觀察勒戒及強制戒治程序，顯
    係另行起意為之，與前開施用第二級毒品犯行，經法院判處有期徒刑四月部分無
    連續犯關係，綜上所述，本案事證明確，被告連續施用第二級毒品犯行，均堪認
    定。
二、核被告乙○○所為，係犯毒品危害防制條例第十條第二項之施用第二級毒品罪，
    其持有第二級毒品安非他命之低度行為，應為施用之高度行為所吸收，均不另論
    罪。被告先後多次施用第二級毒品犯行，時間緊接、方法相同，觸犯構成要件相
    同之罪名，顯係基於概括犯意反覆為之，應依連續犯規定論以一罪，並加重其刑
    ，原審就被告連續施用第二級毒品犯行予以論科，固非無見，然被告在八十八年
    十月二十二日併經警查獲持有第二級毒品安非他命一包毛重零點零貳公克，而經
    上訴人移送本院併案審理，原審就此部分毒品未及併予宣告沒收銷燬之，即屬無
    可維持，檢察官此部分上訴為有理由，自應由本院就前開部分予以撤銷改判。爰
    審酌被告前因施用毒品犯行，甫經觀察、勒戒及強制戒治，於停止戒治之保護管
    束期間，猶故態復萌，再施用毒品不輟，無視於毒品對於自身健康之戕害及國家
    對於杜絕毒品犯罪之禁令，惡性非輕，然被告犯後尚知悔悟，本之施用毒品者，
    其人格特質多偏向意志力薄弱、自制力較差之特性，其犯罪心態與一般刑事犯罪
    之本質並不相同，容應以「病人」之角度為考量，並側重適當之醫學治療及心理
    矯治為宜，且被告經施以長時間之強制戒治，固屬保安處分之一種，然既與其所
    應受之刑罰，同係限制人身自由，揆諸比例原則，量刑不宜過重等一切情狀，就
    其連續施用第二級毒品部分量處如主文第二項所示之刑，以示懲儆。扣案之安非
    他命二包（毛重共零點貳貳公克）係第二級毒品，爰依毒品危害防制條例第十八
    條第一項前段規定，宣告沒收銷燬之，吸食器一組、藥鏟三支為被告所有，供施
    用第二級毒品安非他命所用之物，業據被告在原審供陳在卷，爰依刑法第三十八
    條第一項第二款規定，宣告沒收。
乙、上訴駁回部分（即施用第一級毒品部分）：
一、上訴意旨以被告另於八十九年間某日又施用毒品，經該署以八十九年度毒偵字第
    四一六六號偵辦中，兩案犯罪時間緊接，手段相同，所犯罪名又同一，顯係基於
    概括犯意為之，屬裁判上一罪，依審判不可分原則，該部分為起訴效力所及，原
    審未及審酌，難認原判決允當，請撤銷原判決等語。
二、經查被告於八十八年十月二十二日經警查獲持有安非他命一包毛重零點零貳公克
    ，惟是日經警採尿結果，僅呈安非他命陽性反應，並無嗎啡反應，有臺中縣衛生
    局檢驗尿水報告書附卷可參（八十八年度核退字第一四四七號卷第十一頁），該
    案警訊及偵訊亦完全未詢及被告有無施用第一級毒品犯行，是就此部分案卷言，
    並無任何關於被告施用第一級毒品之事證，是此部分第一審判決認事用法及量刑
    暨就扣案毒品海洛因宣告沒收銷燬均無不當，應予維持，並引用第一審判決書記
    載之事實、證據及理由（如附件）。
丙、被告所犯前開二罪，犯意各別，犯罪構成要件不同，應予分論併罰，併就被告所
    犯本件二罪主刑部分定應執行刑如主文第四項所示。
據上論斷，應依刑事訴訟法第三百七十三條、第三百六十八條、第三百六十九條第一
項前段、第三百六十四條，毒品危害防制條例第十條第一、二項、第十八條第一項前
段，刑法第十一條前段、第五十六條、第五十一條第五款、第三十八條第一項第二款
，判決如主文。
本案經檢察官甲○○到庭執行職務。
中      華      民      國    八十九     年      八       月     十六   日
                                  臺灣高等法院臺中分院刑事第五庭
                                        審判長法  官  吳  火  川
                                              法  官  郭  同  奇
                                              法  官  姚  勳  昌
右正本證明與原本無異。
施用第一級毒品部分得上訴。
施用第二級毒品部分不得上訴。
如不服本判決應於收受送達後十日內向本院提出上訴書狀，其未述上訴之理由者並
得於提起上訴後十日內向本院補提理由書（均須按他造當事人之人數附繕本）。
                                              書記官  陳  如  慧
中      華      民      國    八十九     年      八       月   二十一   日
                  Ｉ


司法院資訊處製作；財團法人民間司法改革基金會備份。
